【裁判字號】    99,上易,621
【裁判日期】    990507
【裁判案由】    傷害
【裁判全文】
臺灣高等法院刑事判決                 99年度上易字第621號
上  訴  人
即  被  告  甲○○
上列上訴人因傷害案件，不服臺灣臺北地方法院99年度易字第18
6號，中華民國99年2月26日第一審判決（起訴案號：臺灣臺北地
方法院檢察署98年度偵字第27457號），提起上訴，本院判決如
下：
    主  文
上訴駁回。
甲○○緩刑貳年。
    事  實
一、甲○○於民國98年4月25日上午11時40分許，在台北市○○
    區○○街13號乙○○住處，因細故與乙○○、丙○○、蘇國
    燦發生爭執，遭乙○○等3人毆打，受有下側門齒斷裂、頸
    部瘀傷、左手掌第4掌骨骨折、左前臂瘀傷之傷害（另由臺
    灣臺北地方法院【下稱臺北地院】以98年度易字第3312號案
    件審結），嗣於同日下午1時許，甲○○離開上址，行經台
    北市○○區○○街13號前之朱昌公園時，乙○○跟隨而至，
    並稱：要輸贏、要落人（台語）也沒有關係等語，甲○○即
    基於傷害犯意，與乙○○互相扭打，致乙○○受有右頸部瘀
    青、右手肘擦傷、右膝擦傷之傷害。
二、案經乙○○訴由台北市政府警察局中山分局報告臺灣臺北地
    方法院檢察署檢察官偵查起訴。
    理  由
一、訊據被告坦承與告訴人乙○○在上開時、地互相扭打之事實
    ，惟否認有傷害犯行，於原審辯稱：當時乙○○沒有受傷，
    診斷證明書是隔天的日期云云；於本院辯稱：之前是他們姪
    孫3人打我，後來我才會在公園與蘇金武發生衝突，不是我
    打他，是蘇金武嗆我，我們發生爭執，互相拉扯在地上滾云
    云。然查：
  (一)被告於98年4月25日上午11時40分許，在台北市○○街13號
    乙○○住處，因細故與乙○○、丙○○、蘇國燦發生爭執遭
    3人毆打，受有下側門齒斷裂、頸部瘀傷、左手掌第4掌骨骨
    折、左前臂瘀傷之傷害等情，該案被告乙○○、丙○○、蘇
    國燦經檢察官提起公訴，由臺北地院以98年度易字第3312號
    案件審理，於準備程序時，乙○○等3被告坦承犯行（臺北
    地院98年度易字第3312號98年12月14日準備程序筆錄），此
    經原審依職權調閱該案卷宗查閱無訛，堪認屬實。
  (二)告訴人於98年4月26日17時35分至長庚紀念醫院求診，告訴
    人受有右頸部瘀青、右手肘擦傷、右膝擦傷，此有長庚紀念
    醫院98年4月26日診斷證明書（見98年度偵字第27457號卷第
    16頁）在卷可稽，上情亦堪認定。
  (三)被告於偵查、原審及本院審理時均坦承於上開時、地與告訴
    人扭打一情（見98年度偵字第27457號卷第27頁、原審卷第1
    3頁、本院卷第20頁反面），供稱：我要離開時有去朱昌公
    園，打麻將的莊小姐有打電話給我二姊，我二姊、二姊夫、
    我姪子一起到朱昌公園，丙○○也叫人來，乙○○一直嗆我
    說：要輸贏、要落人（台語）也沒有關係，我聽了就很生氣
    ，我說：不然單挑，我就跟乙○○二人單挑，我跟乙○○就
    一打在地上，丙○○要靠過來，我姊夫不讓他靠過來，說讓
    我跟乙○○二人自己解決等語（見98年度偵字第27457號卷
    第26頁），核與證人即告訴人乙○○於警詢、偵查中證述被
    告於上開時地毆打伊一節相符（見98年度偵字第27457號卷
    第5至6頁、第25頁），雖告訴人乙○○於偵查中證稱：被告
    單方毆打伊，伊並未還手等語（見98年度偵字第27457號卷
    第25頁），惟參酌被告當時已受下側門齒斷裂、頸部瘀傷、
    左手掌第4掌骨骨折、左前臂瘀傷之傷害，受傷程度並非輕
    微，應無可能單方面毆打告訴人，應以被告所述其與告訴人
    互相扭打一節為可採。
  (四)被告辯稱告訴人所受右頸部瘀青、右手肘擦傷、右膝擦傷並
    非伊所造成，當時告訴人並未受傷云云；然查，告訴人於98
    年4月26日17時35分至長庚紀念醫院求診，受有右頸部瘀青
    、右手肘擦傷、右膝擦傷之傷害，有長庚紀念醫院98年4月2
    6日診斷證明書在卷可稽，被告係於98年5月8日（原審誤繕
    為98年5月12日）始向台北地檢署告訴乙○○涉犯傷害罪嫌
    ，有被告申告之偵查筆錄附於原審調閱之98年度易字第3312
    號案件卷宗可稽，則告訴人應無可能先於98年4月26日即偽
    裝受傷而至醫院求診，於被告提起告訴之後，至98年9月17
    日（見偵查卷第5頁之警訊筆錄）始對被告提出傷害告訴之
    理，再告訴人受有右頸部瘀青、右手肘擦傷、右膝擦傷之傷
    害情形，與被告所供述其與告訴人互相扭打、推來推去等情
    （見原審卷第13頁）相符，與證人即告訴人乙○○於偵查中
    證述受傷部位為膝蓋、大腿、手一節（見98年度偵字第2745
    7號卷第25頁）亦相符，足認告訴人所受傷害確為98年4月25
    日與被告扭打時所造成。綜上，被告於上開時地與告訴人互
    相扭打，告訴人因此受有右頸部瘀青、右手肘擦傷、右膝擦
    傷之傷害等節甚為明確，本件事證已明，被告傷害犯行，堪
    以認定。
二、核被告所為，係犯刑法第277條第1項之傷害罪。按被告以外
    之人於審判外之言詞或書面陳述，除法律有規定者外，不得
    作為證據，刑事訴訟法第159條第1項定有明文；再被告以外
    之人於審判外之陳述，雖不符前4條之規定，而經當事人於
    審判程序同意作為證據，法院審酌該言詞陳述或書面陳述作
    成時之情況，認為適當者，亦得為證據；當事人、代理人或
    辯護人於法院調查證據時，知有第159條第1項不得為證據之
    情形，而未於言詞辯論終結前聲明異議者，視為有前項之同
    意；同法第159條之5規定甚明。本案據以認定被告甲○○犯
    罪事實之證據，部分屬於傳聞證據，惟因被告及公訴人於原
    審及本院言詞辯論終結前，均未對證據能力聲明異議，依刑
    事訴訟法第159條之5第1、2項規定，視為同意上開證據具備
    證據能力；審酌該等傳聞證據作成之情況，亦無違法或不當
    情事，因而認為適當，故該等傳聞證據均具備證據能力而得
    作為證據；至其餘資以認定本案犯罪事實之非供述證據，亦
    查無違反法定程序取得之情形，依同法第158條之4反面規定
    ，應具證據能力。
三、原審以被告犯行明確，適用刑法第277條第1項、第41條第1
    項前段，刑法施行法第1條之1之規定，審酌被告先於98年4
    月25日11時40分許與告訴人發生衝突，遭告訴人毆打，所受
    傷害非輕，本件告訴人所受傷害為表皮受傷，尚非嚴重，被
    告事後圖飾卸責，犯後態度欠佳，及其並無前科，素行尚佳
    ，兼衡其智識程度、生活狀況等一切情狀，認被告甲○○傷
    害人之身體，處拘役15日，如易科罰金，以新台幣1千元折
    算1日等，經核尚屬妥適，被告上訴否認犯行，顯不足採，
    是本件上訴為無理由，應予駁回；惟被告於本院審理時，已
    賠償被害人乙○○所受損害達成和解，有和解書在卷可憑（
    見本院卷第9頁），參照被告未曾受有期徒刑以上刑之宣告
    ，有本院之被告全國前案紀錄表可憑，足見被告經此次偵審
    程序之教訓，當知警愓，應無再犯之虞，故認被告所受刑之
    宣告，以暫不執行為適當，爰併予宣告緩刑2年，以勵自新
    。
據上論斷，應依刑事訴訟法第368條，刑法第74條第1項第1款，
判決如主文。
本案經檢察官黃全祿到庭執行職務。
中    華    民    國    99    年    5    月    7      日
                  刑事第二十三庭  審判長法  官  許宗和
                                        法  官  林海祥
                                        法  官  潘進柳
以上正本證明與原本無異。
不得上訴。
                                        書記官  任正人
中    華    民    國    99    年    5     月    7     日
附錄：本案論罪科刑法條全文
中華民國刑法第277條
（普通傷害罪）
傷害人之身體或健康者，處3年以下有期徒刑、拘役或1千元以下
罰金。
犯前項之罪因而致人於死者，處無期徒刑或 7年以上有期徒刑；
致重傷者，處3年以上10年以下有期徒刑。

司法院資訊處製作；財團法人民間司法改革基金會備份。
